臺灣桃園地方法院刑事判決　　　　　　 96年度簡上字第385號
上　訴　人　乙○○
（即被告）
上列上訴人因贓物案件，不服本院96年度壢簡字第335 號中華民
國96年5 月25日第一審判決（聲請簡易判決處刑案號：96年度偵
字第1639號），提起上訴，本院管轄之第二審合議庭判決如下：
    主    文
原判決撤銷。
乙○○故買贓物，處有期徒刑參月，如易科罰金，以銀元佰元
即新臺幣玖佰元折算壹日，減為有期徒刑壹月又拾伍日，如易科
罰金，以銀元佰元即新臺幣玖佰元折算壹日。
    事    實
一、乙○○為址設桃園縣龍潭鄉聖德村八張犁49之3 號「泰用企
    業社」負責人，經營資源回收買賣業務，於民國95年3 月中
    旬某日，明知真實姓名年籍均不詳之成年男子，前往上址向
    其兜售印有「海巡署」字樣之防彈盾牌5 面係來路不明之物
    品（查該5 面盾牌，原係行政院海岸巡防署向址設臺北市○
    ○○路○ 段26號4 樓之4 之「永淼企業股份有限公司」所採
    購之物品，惟因有瑕疵無法驗收，於93年1 月間遭退貨後取
    回放置於產製商廠所承租之倉庫內，嗣因倉庫商倒閉，盾牌
    在所有人「永淼企業股份有限公司」不知情之情形下，遭不
    詳之人所竊取），竟基於故買贓物之犯意，以不詳價格向其
    買入後堆放在上址。嗣於同年12月26日上午11時10分許，為
    警在上址查獲，並扣得前揭盾牌5 面（均已發回「永淼企業
    股份有限公司」負責人甲○○）。
二、案經桃園縣政府警察局龍潭分局報請臺灣桃園地方法院檢察
    署檢察官偵查後聲請簡易判決處刑。
    理  由
一、訊據被告乙○○固不否認伊為「泰用企業社」負責人，負責
    經營資源回收業務，而有一名成年男子於95年3 月中旬某日
    ，前往伊所經營之回收場兜售印有「海巡署」字樣之防彈盾
    牌5 面，且警員有於上揭時地查獲各該防彈盾牌等事實，然
    矢口否認有為故買贓物之犯行，辯稱：當天該名成年男子載
    紙來賣，並問伊要不要買防彈盾牌，伊表示那不是鐵也不是
    塑膠，所以不要，就轉身進入房子，嗣後發現該名男子將該
    盾牌丟在裡面，伊沒有故買，只是把盾牌丟在路邊等語。經
    查：
  (一)證人即「永淼企業股份有限公司」負責人甲○○於警詢中指
    訴：伊於95年15月26日上午11時許，有會同警員前往泰用資
    源回收場，並尋獲伊公司所失竊之防彈盾牌5 面，該防彈盾
    牌是95年3 月5 日中午遭竊，尋獲的盾牌上面上面有伊公司
    之標籤及海巡署字樣等情綦詳（見96年度偵字第1639號偵查
    卷宗第16至17頁），嗣於本院審理中並具結證稱：伊依據該
    盾牌的造型、結構、尺寸及上面印有海巡署等字樣去研判該
    盾牌是伊公司失竊的，價值約20萬元，又該盾牌的材質是一
    種特殊的塑膠類等情大致相符（見本院96年9 月27日審判筆
    錄第6 頁）。綜合上開情詞可知，各該防彈盾牌確實係「永
    淼企業股份有限公司」所遭竊之物品，核屬贓物無訛。
  (二)證人即本件承辦警員鄭皓輿於本院審理中具結證稱：於95年
    12月26日巡邏經過「泰用企業社」看到海巡署字樣的防彈盾
    牌，因伊所長表示范先生有損失防彈盾牌，所以伊回所請范
    先生一同去指認，范先生到現場就表示該盾牌是他的沒錯，
    又伊當時看到盾牌有些是放在報廢的機車上，有的跟資源回
    收物夾在一起，該5 面盾牌是散置在資源回收物品內等情明
    確（見本院96年9 月27日之審判筆錄），則由證人之證詞可
    知，警員確實有於上揭時、地在被告所經營之資源回收場查
    獲「永淼企業股份有限公司」遭竊之防彈盾牌等情事。
  (三)此外，復有贓物領具（保管）單1 紙及現場照片7 張（見同
    上偵查卷宗第18、27至30頁）等附卷可稽。
  (四)被告乙○○雖以上開情詞置辯，惟其於警詢中供稱：有一名
    陌生男子拿一批紙箱及防彈盾牌來賣伊，當時伊向該名男子
    稱只回收該批紙箱，防彈盾牌無法回收並請其帶回，結果該
    名男子就將盾牌放置在於所有之回收場外面，人就離去等語
    （見同上偵查卷宗第8 頁）；嗣於檢察官偵訊中則供稱：伊
    後來發現那個人將盾牌放在塑膠堆裡等情（見同上偵查卷宗
    第32頁）；惟於本院審理中則辯稱：該名男子將該盾牌丟在
    裡面等語。則就各該盾牌究竟是該名男子自行丟棄於回收場
    外，或者該名男子丟置在塑膠堆內乙節，被告於偵查及審理
    中之供詞前後已不一致，是以被告前開辯解，已難遽以採信
    。再細繹附卷之現場照片，顯示該5 面防彈盾牌係散落在各
    處，其中有2 面盾牌是壓在被告所回收之3 個紙箱下面，另
    外2 面盾牌則與被告回收的廢輪胎、內胎及電線放置一起，
    尚有一面則放置在一台廢棄之摩托車上面，衡以證人鄭皓輿
    之前開證詞，則由各該盾牌堆放之位置，顯見並非係由他人
    任意丟置，蓋倘若係他人任意丟棄，豈會大費周章將要棄置
    之盾牌壓於被告回收紙箱下，或將之放置於不同地方？況且
    該防彈盾牌上印有「海巡署」等字樣，按一般經驗法則，該
    盾牌即有可能係公物，而被告年近60歲，有一定社會閱歷，
    顯應知悉該盾牌之來路不明，何以會任由該名成年男子任意
    丟棄，甚至於整理其場內回收物時，未報警處理或加以理會
    ，任由該盾牌放置於場內，此與常情有悖，且該等盾牌之材
    質特殊，已如前述，具有一定之經濟價值，該不詳男子豈會
    隨意拋棄？況被告僅空言否認，卻未提出該名成年男子之姓
    名及年籍等相關資料供本院審認，實難逕認被告所辯為真。
    再者，被告既係經營資源回收業務，一般對於前來出售物品
    之人之物品來源均會特別注意，該名成年男子既係持印有「
    海巡署」字樣之防彈盾牌前來兜售，豈有不特別注意該名男
    子之身分以求自保之理，而被告於警詢中亦自承：伊設有資
    源回收場登記簿一節（見同上偵查卷宗第9 頁），則該名男
    子既有出售紙箱，何以獨就收購該名男子紙箱之部分未登記
    ，顯見被告為脫免故買贓物之犯行，進而未登記該名成年男
    子之資料等情，益徵被告辯稱伊未故買該盾牌云云，應不足
    採信。
  (五)綜上各情，已足認被告係知贓後仍予故買。被告前揭辯稱，
    顯係卸責之詞，不足採信。本案事證明確，被告犯行洵堪認
    定，應予依法論科。
二、新舊法之比較適用：
    刑法及刑法施行法部分條文業經修正公布，並均於95年7 月
    1 日施行。修正後刑法第2 條第1 項之規定，係規範行為後
    法律變更所生新舊法律比較適用之準據法，於修正後刑法施
    行後，應適用修正後刑法第2 條第1 項規定之從舊從輕之原
    則為比較；修正後刑法第2 條第2 項，則為同條第1 項之特
    別規定，於修正後刑法施行後，關於非拘束人身自由之保安
    處分，應依修正後刑法第2 條第2 項之規定，適用裁判時之
    法律。又修正後刑法第35條，乃刑之重輕之法定次序與標準
    ，應適用裁判時之修正後刑法第35條之規定。修正後刑法第
    2 條第1 項係採從舊從輕原則，適用最有利於行為人之法律
    。既曰法律，自較刑之範圍為廣；除法律有特別規定者（如
    修正後刑法第2 條第2 項非拘束人身自由之保安處分適用裁
    判時法，又如修正後刑法施行法第3 條之1 第3 項、第6 條
    之1 、第9 條之3 規定之情形），應依其規定；或事關執行
    之緩刑之宣告，或犯罪在刑法修正施行前，自首在刑法施行
    後之自首部分，或程序之規定（程序從新，如刑法第40條沒
    收宣告之程序規定），應適用裁判時之修正後刑法之規定外
    ；依修正後刑法第2 條第1 項比較時，應就罪刑有關之共犯
    、未遂犯、連續犯、牽連犯、結合犯，以及累犯加重，自首
    減輕暨其他法定加減原因（如身分加減）與加減例等一切情
    形，綜其全部之結果而為比較後，整個之適用，不能割裂而
    分別適用有利益之條文。關於易科罰金之折算標準、易服勞
    役之折算標準及期限、罰金與死刑是否併予執行、多數有期
    徒刑定應執行之刑時之最高刑期之限制等之修正，事涉行為
    人易刑折算標準金額之多寡與期限之長短及定執行刑時能否
    就罰金刑併予執行或有期徒刑定應執行之刑時最高度之限制
    ，亦均屬修正後刑法第2 條第1 項所應比較適用之法律之範
    圍。拘束人身自由之保安處分，並非屬修正後刑法第2 條第
    2 項規定應適用裁判時法之範圍，除有特別規定者外，亦屬
    應依修正後刑法第2 條第1 項比較適用之法律；從刑附屬於
    主刑，除法律有特別規定者外，依主刑所適用之法律（以上
    參考最高法院95年05月23日刑事庭第08次會議決議及最高法
    院24年上字第4634號、24年上字第5292號、27年上字第2615
    號判例）。茲首就與本案有關且於為刑之宣告前須先行及連
    帶確定應如何適用之法律修正情形列述如下：
  (一)本件被告行為後法律有變更，關於刑法第349 條第2 項故買
    贓物之罪，其法定罰金刑最低度部分，由修正前刑法第33條
    第5 款規定為銀元1 元以上，依罰金罰鍰提高標準條例第1
    條前段提高為2 倍（提高後折算為新台幣6 元），修正後刑
    法第33條第5 款則修正為新台幣1 千元以上，以百元計算；
    比較行為時法與裁判時法，關於修正之罰金刑最低度部分，
    行為時法較有利於被告；自應依修正後刑法第2 條第1 項前
    段之規定，適用行為時法。
  (二)又被告行為後，刑法第41條已修正，就易科罰金之折算標準
    部分，由修正前刑法第41條第1 項前段規定（得以銀元1 元
    以上3 元以下折算1 日），並依修正前罰金罰鍰提高標準條
    例第2 條規定提高1 百倍為銀元1 百元以上3 百元以下（即
    新台幣3 百元以上9 百元以下）折算1 日，修正後刑法第41
    條第1 項前段則修正為得以新台幣1 千元、2 千元或3 千元
    折算1 日（裁判時罰金罰鍰提高標準條例第2 條並已刪除）
    ；比較行為時，以行為時法有利於被告，自應依修正後刑法
    第2 條第1 項前段之規定，適用行為時法，並依修正前刑法
    第41條第1 項前段、修正前罰金罰鍰提高標準條例第2 條規
    定，諭知易科罰金之折算標準。
  (三)準此，經綜合適用修正前、後之罪、刑相關規定予以比較，
    修正後之規定顯非較修正前之規定對被告有利，因之，依現
    行即修正後刑法第2 條第1 項前段規定，此部分自應整體適
    用修正前刑法之有關規定，合先敘明。
三、核被告乙○○所為，係犯刑法第349 條之2 之故買贓物罪。
    原審認被告罪證明確，而論被告故買贓物，處有期徒刑3 月
    ，如易科罰金，以銀元3 百即新臺幣9 百元折算1 日，其認
    事用法均無違誤，量刑亦屬妥適，固非無見，然中華民國九
    十六年罪犯減刑條例業經立法院96年7 月4 日制定公布，並
    定於96年7 月16日施行，原審未及審酌該條例規定減其宣告
    刑。而被告提起上訴，其上訴意旨以：伊並無故買贓物，該
    盾牌是遭人放置為由，指摘原判決不當，顯無理由（業據本
    院詳述理由認定如前），固無可取，惟原審判決既有上開未
    及適用相關減刑規定之情形，自屬無可維持，應由本院將原
    判決撤銷改判。爰審酌上訴人前曾於95年間因故買贓物罪，
    經本院於96年3 月22日以95年度壢簡字第2017號判處拘役10
    日，堪認素行不佳，有臺灣高等法院被告前案記錄表1 份在
    卷可稽，又考量其之犯罪動機、目的、手段尚屬平和及犯罪
    所生危害，且其事後否認犯行，態度難認良好等一切情狀，
    量處如主文所示之刑，並諭知易科罰金之折算標準，以示懲
    儆。又被告犯罪時間在96年4 月24日以前，查無中華民國九
    十六年罪犯減刑條例所定不予減刑之情形，應依同條例第2
    條第1 項第3 款之規定減其宣告刑2 分之1 ，並諭知如易科
    罰金之折算標準。
據上論斷，應依刑事訴訟法第455 條之1 第1 項、第3 項、第36
9 條第1 項前段、第364 條、第371 條、第299 條第1 項前段，
修正後刑法第2 條第1 項前段、行為時刑法第349 條第2 項、修
正前刑法第41條第1 項前段，罰金罰金罰鍰提高標準條例第1 條
前段、刪除前罰金罰鍰提高標準條例第2 條，中華民國96年罪犯
減刑條例第2 條第1 項第3 款、第7 條、第9 條，判決如主文。
本案經檢察官翁偉玲到庭執行職務。
中　　華　　民　　國　　96　　年　　10　　月　　18　　日
　　　　　　　　    刑事第七庭審判長法　官　蕭世昌
                                    法  官  劉為丕
                                    法  官  連雅婷
以上正本證明與原本無異。
本件不得上訴。
                                    書記官　張尹嫚
中　　華　　民　　國　　96　　年　　10　　月　　18　　日
附錄本案科刑法條全文；
中華民國刑法第349條
（普通贓物罪）
收受贓物者，處3 年以下有期徒刑、拘役或5 百元以下罰金。
搬運、寄藏、故買贓物或為牙保者，處5 年以下有期徒刑、拘役
或科或併科1 千元以下罰金。
因贓物變得之財物，以贓物論。
